臺灣臺中地方法院刑事裁定　　　　99年度聲字第4549號
聲明異議人
即 受刑 人　謝振成
上列聲明異議人即受刑人因詐欺案件，對於臺灣臺中地方法院檢
察署檢察官執行之指揮(99年度執正字第 10493號)認為不當，聲
明異議，本院裁定如下：
    主    文
聲明異議駁回。
    理    由
一、本件聲明異議意旨略以：聲明異議人即受刑人謝振成前因詐
    欺案件，經本院以99年度易字第1025號判決判處應執行有期
    徒刑二年六月，如易科罰金，以新臺幣一千元折算一日；嗣
    經上訴，由臺灣高等法院臺中分院以99年度上易字第 867號
    判決駁回上訴而確定。惟臺灣臺中地方法院檢察署檢察官竟
    以99年度執字第 10493號處分，不准受刑人易科罰金而發監
    執行。然按：
  (一)本件原審判決於理由內審酌：「被告謝振成之智識程度為國
    中畢業，因本案受法院羈押前之生活狀況係未婚，與父親及
    姐姐同住，擔任電腦工程師以負擔家中經濟」後，諭知得易
    科罰金之判決，顯見原審法院已考量本件被告並無不執行所
    宣告之刑，即難收矯正之效，或難以維持法秩序等情形，方
    為得易科罰金之判決。故本件執行檢察官不准易科罰金而將
    異議人發監執行之處分，明顯已對原審判決為二度複審，確
    有不當，應予撤銷。
  (二)再者，異議人前於民國96年間雖甫保護管束期滿，未經撤銷
    假釋，其未執行之刑，視為已執行完畢；然該次所執行者乃
    懲治盜匪條例、搶奪及竊盜等案件，與本件之詐欺罪犯罪性
    質完全不同，且異議人已因前案犯罪，在本件詐欺罪中論以
    累犯，加重其刑，已受到相當之處罰；不應再因其為累犯，
    而認受刑人不執行所宣告之刑，即難收矯正之效，或難以維
    持法秩序。
  (三)又受刑人在經法院羈押前，是與父親及姐姐同住，父親年邁
    無業，姐姐未婚失業，受刑人則在電腦公司擔任工程師，維
    持父親及姐姐生計，有正當工作，目前姐姐懷有身孕，預產
    期將屆，姐姐獨自一人顯無法照料父親與即將出生小孩之生
    活，倘受刑人因此入獄，恐付出更多之社會代價。
  (四)綜上，受刑人因工作、家庭等因素考量，實不適合入獄執行
    ，而有准予易科罰金之必要。否則受刑人家庭勢將頓失依靠
    。且入監服刑後恐將造成已改過之異議人於獄中感染惡習或
    自暴自棄而再度危害社會。均顯見本件之檢察官執行指揮處
    分顯屬違法，應予撤銷。雖受刑人易科罰金之准駁，屬檢察
    官之裁量，然本件檢察官並無具體事證，證明受刑人確因不
    執行所宣告之刑難收矯正之效，未依法即不准受刑人易科罰
    金之處分，甚且將法院已審酌之事項，再重為審酌，亦違反
    易科罰金之審查不應過嚴苛之修法意旨。再者，檢察官准駁
    受刑人易科罰金之裁量處分，因其形成程序、內容及處分本
    身是否實質正當，刑事訴訟法並無明文，惟仍應受憲法「正
    當法律程序」、「人性尊嚴」、「平等原則」、「合理原則
    」之拘束。本件原執行指揮中關於不准受刑人易科罰金之理
    由既有不妥之處，則其處分即難以維持，而有重新決定裁量
    之必要，爰請求將原檢察官之處分撤銷，並同時諭知准予異
    議人易科罰金之裁定。
二、按受刑人或其法定代理人或配偶以檢察官執行之指揮為不當
    者，得向諭知該裁判之法院聲明異議，刑事訴訟法第 484條
    定有明文。次按犯最重本刑為 5年以下有期徒刑以下之刑之
    罪，而受6個月以下有期徒刑或拘役之宣告，得以新臺幣1千
    元、2千元或3千元折算 1日，易科罰金。但確因不執行所宣
    告之刑，難收矯正之效，或難以維持法秩序者，不在此限，
    刑法第41條第 1項定有明文。依其立法理由，易科罰金制度
    旨在救濟短期自由刑之流弊，性質屬易刑處分，故在裁判宣
    告之條件上，不宜過於嚴苛。至於個別受刑人如有不宜易科
    罰金之情形，在刑事執行程序中，檢察官得依現行條文第 1
    項但書之規定，審酌受刑人是否具有「確因不執行所宣告之
    刑，難收矯正之效，或難以維持法秩序」等事由，而為准許
    或駁回受刑人易科罰金之聲請，更符合易科罰金制度之意旨
    。準此，有期徒刑或拘役得易科罰金之案件，法院所諭知者
    ，僅係如易科罰金之折算標準而已，至於是否准予易科罰金
    ，係賦予執行檢察官於執行之際，視個案具體情形，依前開
    法律規定裁量之權能，非謂受刑人受 6個月以下有期徒刑或
    拘役，准予易科罰金之宣告時，執行檢察官即必然應准予易
    科罰金。又刑法第41條第 1項但書所謂之「難收矯正之效」
    、「難以維持法秩序」等，均屬不確定法律概念，此乃係立
    法者賦予執行檢察官得以依具體個案，考量犯罪特性、情節
    及受刑人個人之相關主、客觀條件，據以審酌受刑人如不接
    受有期徒刑或拘役之執行，是否難達科刑之目的、收矯正之
    成效或維持法秩序等，以作為其裁量是否准予易科罰金之憑
    據。從而，法律賦予執行檢察官此項裁量權，僅在發生違法
    裁量或有裁量瑕疵時，法院始有介入審查之必要。倘執行檢
    察官於執行處分時，已具體說明不准易科罰金之理由，且未
    有逾越法律授權、專斷等濫用權力之情事，自不得遽謂執行
    檢察官執行之指揮為不當。
三、經查：受刑人謝振成因詐欺案件，經本院以99年度易字第10
    25號判決認定謝振成共同犯七次詐欺取財罪，均累犯，而各
    處有期徒刑六月，如易科罰金，均以新臺幣一千元折算一日
    ，應執行有期徒刑二年六月，如易科罰金，以新臺幣一千元
    折算一日。謝振成不服提起上訴後，復經臺灣高等法院臺中
    分院以99年度上易字第 867號判決駁回上訴確定，嗣臺灣臺
    中地方法院檢察署檢察官執行時，審酌受刑人謝振成所為本
    件犯行其屬集團之重要核心角色；且之前曾有盜匪、搶奪、
    竊盜前科，若准予易科罰金而未入監執行，顯難收懲戒與矯
    正之效並難以維持法之秩序，因而依刑法第41條第 1項但書
    規定，以命令不准其易科罰金等情，業經本院調閱臺灣臺中
    地方法院檢察署99年度執字第 10493號刑事執行卷宗確認無
    訛，並有本院99年度易字第1025號判決書、臺灣高等法院臺
    中分院99年度上易字第 867號判決書、臺灣臺中地方法院檢
    察署99年10月20日99年度執字第 10493號點名單、99年10月
    20日訊問筆錄、臺灣臺中地方法院檢察署檢察官執行指揮書
    (99年10月20日99年執正字第10493號)各1份在卷可按。本件
    執行檢察官於指揮命令中已具體敘明其本諸職權不准受刑人
    易科罰金之理由，核與刑法第41條第 1項之規定無違。且受
    刑人居本件犯罪集團之核心角色，不思以勞動賺取合法金錢
    ，竟參與以企業化方式經營之詐騙集團，犯行遍及兩岸地區
    ，異議人且負責出面承租房屋及負責維修供集團行騙所用之
    電腦設備，非惟掩飾本案之各件犯行，更與本案之其他多名
    共犯藉行騙而獲取暴利，敗壞社會風氣，嚴重危害社會秩序
    ，惡性非輕。故執行檢察官依受刑人犯罪情狀，認如不使入
    監執行難以收矯治之效，乃本其法律所賦與指揮刑罰執行職
    權之行使，對具體個案所為之判斷，據而不准受刑人易科罰
    金，尚難謂有何逾越法律授權、專斷等濫用權力之情事，此
    外復查無檢察官上開裁量權之行使有何瑕疵之情事，實難謂
    其執行之指揮為不當。至於受刑人聲明異議狀所載家庭因素
    等理由，與檢察官是否應准許受刑人易科罰金，並無必然關
    聯，無從據以作為執行檢察官指揮將受刑人發監執行有何違
    法或不當之事證。受刑人徒執上開異議意旨指摘檢察官執行
    指揮不當，尚非有據，為無理由，應予駁回。
四、據上論斷，應依刑事訴訟法第486條，裁定如主文。
中    華    民    國    100    年    4    月    13    日
                    刑事第八庭  法  官  張智雄
以上正本證明與原本無異。
如不服本裁定，應於收受送達後5日內向本院提出抗告狀。（應
附繕本）
                                書記官  黃舜民
中    華    民    國    100    年    4    月    13    日